【裁判字號】    96,交聲,997
【裁判日期】    970121
【裁判案由】    聲明異議
【裁判全文】
臺灣臺南地方法院交通事件裁定         96年度交聲字第997號
移送機關    交通部公路總局嘉義區監理所臺南監理站
異議人即  甲○○
受處分人
上列受處分人因違反道路交通管理處罰條例案件，對於交通部公
路總局嘉義區監理所臺南監理站民國96年10月16日所為之裁決處
分（處分案號：嘉監南字第裁74-S00000000號）聲明異議，本院
裁定如下：
    主  文
原處分撤銷。
甲○○機器腳踏車駕駛人停車時，在禁止臨時停車處所停車，處
罰鍰新台幣陸佰元。
    理  由
一、原處分意旨略以：異議人即受處分人甲○○（下稱異議人）
    所有之車牌號碼ＷＡＢ－０一二號輕型機車於民國九十五年
    十月三十日十五時許，因違規停放在臺南市○○街大遠百人
    行道內側，而有「在禁止臨時停車處所停車」之違規事實，
    經臺南市警察局交通隊製單舉發，記明應到案日期為九十五
    年十二月二日前。原處分機關即交通部公路總局嘉義區監理
    所臺南監理站（下稱原處分機關）復以違規事實屬實並異議
    人逾期未到案，乃依照道路交通管理處罰條例（下稱處罰條
    例）第五十六條第一項第一款之規定，裁處異議人罰鍰新臺
    幣（下同）一千二百元。
二、本件異議意旨略以：異議人因平日上班之故，無法會晤郵務
    人員收受通知書，以致未能於第一時間繳清罰單，另希望能
    審酌原停放上開機車處是否有違規情事，為此聲明異議，並
    請求撤銷原處分等語。
三、按車輛指在道路上以原動機行駛之汽車（包括機器腳踏車）
    或以人力、獸力行駛之車輛；汽車駕駛人停車時，在禁止臨
    時停車處所停車，處新臺幣六百元以上一千二百元以下罰鍰
    ，為處罰條例第三條第八款、第五十六條第一項第一款分別
    定有明文。
四、經查，本件異議人並不否認其所有之車牌號碼ＷＡＢ－０一
    二號輕型機車於九十五年十月三十日十五時許，有停放在臺
    南市○○街大遠百人行道內側之事實，此復有臺南市警察局
    南市警交字第S00000000號舉發違反道路交通管理事件通知
    單，及舉發違規照片一張在卷可稽，而人行道內側應為禁止
    臨時停車處所，準此，異議人所有之上開車輛，於上開時、
    地係在禁止臨時停車處所停車，應可認定。
五、另按違反道路交通管理事件統一裁罰基準及處理細則第二條
    第二項（即違反道路交通管理事件統一裁罰基準表）及第四
    十一條之規定可知，違反道路交通管理事件之裁罰基準，係
    以當事人接到違規舉發通知書後，「有無逾越到案日期繳納
    罰款及到案與否」，為設定裁決罰鍰數額準據之一，故行為
    人有無於到案日期前繳交罰鍰或到案與否，對於行為人究應
    處以較低額或較高額之罰鍰，本具有相當之決定性。另因違
    反道路交通管理事件之處罰為一行政秩序罰，其對於違規之
    行為人所為之處罰，顯然影響行為人之權利義務，性質上為
    負擔之行政處分，是其應有行政法基本原則之要求—即行政
    行為應遵循公正、公開與民主之程序，確保依法行政原則，
    以保障人民權益，增進人民對行政之信賴（此亦為行政程序
    法第一條開宗明義所揭示），故為保障違反道路交通管理事
    件行為人之權益，舉發單位本應於舉發通知單上，詳為記載
    「應到案日期」及「應到案處所」，以利行為人得遵期到案
    繳交罰款，或對其違規之行為有陳述、爭執之機會。然本件
    舉發通知單前經臺南市警察局交通隊交由郵政機關之郵務人
    員投遞至異議人戶籍地址，因無人領受而於九十五年十二月
    十五日依寄存送達規定將上開舉發通知單寄存於臺南市○○
    路四五－四九號之小東郵局，以完成送達，此有該局九十六
    年十一月三十日南市警交字第09618022120號函及該函檢附
    之臺南市警察局交通隊送達證書影本各一紙在卷足稽，則異
    議人顯然無從根據該舉發通知單上之「應到案日期（95.12.
    2）」及「應到案處所（台南監理站）」等內容，遵期到案
    繳交罰款，或對其違規之行為有陳述、爭執之機會。基此，
    原處分機關即交通部公路總局嘉義區監理所台南監理站，就
    此疏漏並未依循處理細則第三十條第一項之相關規定，加以
    審查並要求舉發單位補正而另行通知異議人，即逕以上述違
    規事實明確，而對異議人處以法定最高額之罰鍰一千二百元
    ，經核於法尚非適當。
六、綜上所述，異議人所有之上開輕型機車，於前述時、地有在
    禁止臨時停車處所停車之違規事實雖可認定，然原處分機關
    即交通部公路總局嘉義區監理所臺南監理站並未查明本件交
    通違規事件之舉發通知單於應到案日期前尚未合法送達予異
    議人，即逕行裁處異議人法定最高額之罰鍰，原裁決自有未
    洽，異議人之異議雖無理由，惟原處分既有上開可議之處，
    應由本院將原處分撤銷，依處罰條例第五十六條第一項第一
    款並參酌違反道路交通管理事件統一裁罰基準表之規定，裁
    定如主文第二項所示之處罰，以資適法。
七、據上論結，應依道路交通管理處罰條例第八十七條第二項、
    道路交通案件處理辦法第二十條前段，裁定如主文。
中    華    民    國    97    年    1     月    21    日
                  交通法庭法  官  鍾邦久
以上正本證明與原本無異。
如不服本裁定應於送達後5日內向本院提出抗告狀（應附繕本）
。
                          書記官  陳慧玲
中    華    民    國    97    年    1     月    22    日


司法院資訊處製作；財團法人民間司法改革基金會備份。
